【裁判字號】    98,簡上,16
【裁判日期】    980331
【裁判案由】    詐欺
【裁判全文】
臺灣臺北地方法院刑事判決              98年度簡上字第16號
上  訴  人
即  被  告  甲○○
上列上訴人因詐欺案件，不服本院97年度簡字第4721號中華民國
97年12月19日第一審簡易判決（聲請簡易判決處刑案號：97年度
偵字第24335 號），提起上訴，並經檢察官移送併辦（案號：臺
灣臺中地方法院檢察署98年度偵字第1539號），本院管轄之第二
審合議庭判決如下：
    主    文
原判決撤銷。
甲○○幫助意圖為自己不法之所有，以詐術使人將本人之物交付
，處拘役伍拾伍日，如易科罰金，以新台幣壹仟元折算壹日，緩
刑貳年，並應依如附表所示之支付方式，向乙○○、丙○○支付
如附表所示之金額。
    犯罪事實
一、甲○○依其社會經驗，雖預見其提供自己之金融帳戶給他人
    使用，常與財產犯罪密切相關，極可能被犯罪集團所使用以
    遂行詐欺取財而達收取贓款，並避免遭到檢警單位追查之目
    的，仍不違背其本意，竟基於幫助詐欺之未必故意，於民國
    97年9月5日前之9 月初某日許，在臺北市西門町某處，將其
    所申辦之華南商業銀行華江分行帳戶（帳號：000000000000
    號）之提款卡及密碼交付給某姓名年籍不詳之成年男子。嗣
    上開帳戶輾轉流至某詐騙集團手中（無證據顯示該集團成員
    有兒童或少年，基於罪疑有利於被告原則，應認定該集團成
    員均係已滿18歲之人），該詐騙集團成員即基於意圖為自己
    不法所有之犯意聯絡，而為以下之詐欺取財犯行：
  (一)該集團某成員於97年9月5日19時40分許撥打電話向丙○○訛
    稱係奇摩拍賣之賣家，因顏女之前曾向奇摩購買短褲，原本
    是一次付清，但超商誤植為每個月自動扣款，顏女需前往自
    動櫃員機依其指示操作云云，丙○○因而陷於錯誤，於同日
    21時16分前往台中市○○路○段9號華南商業銀行內之自動櫃
    員機依指示操作，而將新台幣（下同）24,000元匯入甲○○
    上開帳戶內；
  (二)該集團某女性成員於97年9月5日21時16分撥打電話向乙○○
    訛稱因黃女網路購物作業程序有誤，弄成分期付款，願幫黃
    女取消，且會有郵局人員與黃女聯絡云云，嗣於22時6分該
    集團某男性成員撥打電話向乙○○謊稱係郵局人員，欲幫黃
    女辦理取消分期之動作，惟黃女需至提款機操作云云，致乙○○陷於錯誤，於同日23時7分許至臺北市○○○路○段38號
    華南銀行自動櫃員機依指示操作，而接續將8,000元、1,000
    匯入甲○○上開內。嗣經丙○○、乙○○發覺受騙後報案，
    始經警循線查得上情。
二、案經臺北縣政府警察局海山分局報請臺灣臺北地方法院檢察
    署檢察官偵查後聲請以簡易判決處刑，並經臺北縣政府警察
    局海山分局報請臺灣臺中地方法院檢察署檢察官偵查後移送
    本院併辦。
    理    由
一、上揭犯罪事實，業據被告甲○○於本院審理時坦承不諱，核
    與被害人丙○○、乙○○於警訊時指訴之情節相符，並有自
    動櫃員機交易明細單、被告之上開華南商業銀行帳戶開戶資
    料、存款往來明細表在卷可證，足認被告之自白與事實相符
    。又本案被告涉案之證據，除有被告供承交付帳戶之自白，
    以及被害人之供述與匯款單據外，並無其他證據足資認定被
    告與詐欺取財罪之正犯（本件實施詐騙行為之人，並無證據
    顯示為兒童或少年，爰依有利於被告之認定，認為前開實行
    詐騙行為之人均為已滿18歲之人），兩者間有何犯意聯絡，
    被告交付帳戶之行為，僅能認定是提供資助犯罪之行為。參
    以一般人皆可以自己名義在任何銀行設立帳戶，作為提、存
    款之用，自無向不特定人收集之理，且無論是平面媒體或電
    子媒體，均經常報導犯罪集團以收購人頭帳戶作為犯罪工具
    ，此為眾所皆知之事，被告自能預見帳戶提款卡、密碼提供
    他人使用將幫助他人實施犯罪，竟仍交付他人，足見其遭不
    法利用之結果發生，並不違背被告之本意，故被告基於不確
    定故意而幫助詐欺取財罪之犯行，事證明確，應依法論科。
二、核被告所為，係犯刑法第30條第1項、第339條第1 項詐欺取
    財罪之幫助犯。被告幫助他人犯上開詐欺取財之罪，爰依刑
    法第30條第2 項之規定，按正犯之刑減輕之。被告以一次提
    供帳戶之幫助行為，幫助上開詐騙集團成員分別詐騙被害人
    丙○○、乙○○，致其等陷於錯誤，因而交付財物，其中被
    害人雖有數名，惟被告提供帳戶之行為僅有一個，應僅論以
    一個幫助詐欺取財之行為。又檢察官固僅就被告幫助詐欺集
    團詐騙被害人乙○○部分之犯行聲請簡易判決處刑，惟上開
    詐騙集團復於同日利用被告所提供之帳戶詐騙被害人丙○○
    ，此部分幫助詐欺犯行雖未據檢察官於聲請簡易判決處刑書
    犯罪事實欄內載明，然與已聲請簡易判決處刑之幫助詐欺取
    財犯行既屬被告基於一交付行為而為，有單純一罪關係，基
    於審判不可分之原則，均應為聲請簡易判決處刑效力所及，
    本院自應併予審究，附此敘明。
三、原審認定被告幫助詐欺取財之犯罪事實及證據明確，因而判
    處被告拘役50日，如易科罰金，以1,000元折算1日，固非無
    見。惟原審未及審究被告所提供之帳戶尚為詐騙集團成員利
    用以詐騙被害人丙○○24,000元，是有違誤，被告提起本件
    上訴，對原審認定之犯罪事實並不爭執，其上訴為無理由，
    惟原判決既有上開可議之處，自應由本院第二審合議庭撤銷
    改判，並自為判決。爰審酌被告前無犯罪前案紀錄，此有臺
    灣高等法院被告前案紀錄表在卷可稽，素行尚佳；其可預見
    交付帳戶作為他人匯款帳戶，將造成犯罪偵查困難，幕後犯
    罪人得以逍遙法外，致使此類犯罪手法層出不窮，嚴重危害
    交易秩序與社會治安，竟將其所有之帳戶交付他人，而助長
    犯罪，並使被害人因而損失金錢；惟其犯後尚能坦承犯行，
    且願意賠償被害人丙○○、乙○○之損失，犯後態度良好等
    一切情狀，量處如主文第二項所示之刑，並諭知易科罰金之
    折算標準，以資警惕。又被告上訴請求給予緩刑之宣告，經
    本院審酌前未曾因故意犯罪受有期徒刑以上刑之宣告，且被
    告因一時失慮而觸犯刑章，犯後尚知所悔悟，並有意賠償被
    害人丙○○、乙○○之損失，被告經此教訓，應已知警惕，
    而無再犯之虞，惟本院為期被告能確實按期給付，免僥倖利
    用分期之利，得法院寬判，於給付數期款後即不再履行，故
    依刑法第74條第1項第1款、第2項第3款之規定，認被告所宣
    告之拘役以暫不執行為適當，併諭知緩刑2 年，並命被告應
    依如附表所示之支付方式，向被害人丙○○、乙○○支付如
    附表所示之金額。此部分依刑法第74條第4 項規定得為民事
    強制執行名義，又依同法第75條之1 第1項第4款規定，受緩
    刑之宣告而違反上開本院所定負擔情節重大，足認原宣告之
    緩刑難收其預期效果，而有執行刑罰之必要者，得撤銷其宣
    告，併為說明。
據上論斷，應依刑事訴訟法第455條之1第1項、第3項、第369 條
第1項前段、第364條、第299條第1項前段，刑法第339條第1項、
第30條第2項、第41條第1 項前段、第74條第1項第1款、第2項第
3 款，刑法施行法第1條之1，判決如主文。
本案經檢察官盧姿如到庭執行職務。
中    華    民    國    98    年    3     月    31    日
                  刑事第四庭    審判長法  官  郭惠玲
                                      法  官  呂政燁
                                      法  官  李明益
以上正本證明與原本無異。
不得上訴。
                                      書記官  劉穗筠
中    華    民    國    98    年    3     月    31    日
中華民國刑法第339條
（普通詐欺罪）
意圖為自己或第三人不法之所有，以詐術使人將本人或第三人之
物交付者，處5年以下有期徒刑、拘役或科或併科1千元以下罰金
。
以前項方法得財產上不法之利益或使第三人得之者，亦同。
前二項之未遂犯罰之。
附表
┌────┬─────────┬────────────┐
│被 害 人│應 支 付 之 金 額 │支     付     方     式 │
│        │（新    台    幣）│                        │
├────┼─────────┼────────────┤
│丙○○  │24,000元          │於民國98年4 月25日給付新│
│        │                  │台幣伍仟元，並自民國98年│
│        │                  │5 月25日起按月於每月25日│
│        │                  │給付新台幣仟捌佰元，至│
│        │                  │全部清償為止，如有一期未│
│        │                  │履行，視為全部到期。    │
├────┼─────────┼────────────┤
│乙○○  │9,000元           │於民國98年4 月25日給付新│
│        │                  │台幣仟元，並自民國98年│
│        │                  │5 月25日起按月於每月25日│
│        │                  │給付新台幣壹仟貳佰元，至│
│        │                  │全部清償為止，如有一期未│
│        │                  │履行，視為全部到期。    │
└────┴─────────┴────────────┘


司法院資訊處製作；財團法人民間司法改革基金會備份。
